臺灣新竹地方法院交通事件裁定　　　　 99年度交聲字第604號
移送機關即　交通部公路總局新竹區監理所
原處分機關
異　議　人　彭智偉
即受處分人
上列異議人因違反道路交通管理處罰條例案件，對於交通部公路
總局新竹區監理所99年10月5 日竹監自字第裁50-E00000000號所
為之違反道路交通管理事件裁決處分，聲明異議，本院裁定如下
：
    主    文
原處分撤銷。
彭智偉汽車駕駛人，行經有燈光號誌管制之交岔路口闖紅燈，處
罰鍰新臺幣貳仟柒佰元，並記違規點數點。
    理    由
一、按駕駛人駕駛汽車，應遵守道路交通標誌、標線、號誌之指
    示；汽車行駛至交岔路口，其行進、轉彎應遵守燈光號誌或
    交通指揮人員之指揮，道路交通安全規則第90條、第102 條
    第1項第1款分別規定甚明。而汽車駕駛人，行經有燈光號誌
    管制之交岔路口闖紅燈者，依道路交通管理處罰條例第53條
    第1項規定，即應處新臺幣（下同）1,800 元以上5,400元以
    下罰鍰，並依同條例第63條第1項第3款規定併予記違規點數
    3 點。次按法院認為聲明異議有理由或聲明異議雖無理由而
    原處分不當或違法者，應以裁定將原處分經聲明異議部分撤
    銷，並自為裁定，道路交通事件處理辦法第19條前段亦定有
    明文。
二、本件原處分機關處分意旨略以：異議人即受處分人彭智偉於
    民國99年6月20日晚上6時28分許，駕駛車牌號碼5767-YT 號
    自小客車，行經新竹縣竹北市○○路○段與興隆路5段交岔路
    口，因駕車行經有燈光號誌管制之交岔路口闖紅燈（紅燈左
    轉），經新竹縣政府警察局竹北分局高鐵派出所警員侯諺霖
    當場以錄影器材翔實攝錄而予攔停，並填掣竹縣警交字第E0
    0000000 號舉發違反道路交通管理事件通知單（下稱舉發通
    知單）予以舉發，然異議人當場拒絕簽收舉發通知單，舉發
    警員乃於收受通知聯者簽章欄註明「拒簽」。嗣異議人向原
    處分機關提出陳述，經原處分機關函請舉發單位調查結果，
    仍認異議人有前揭違規行為，且逾越應到案期限60日以上，
    乃於99年10月5 日以竹監自字第裁50-E00000000號違反道路
    交通管理事件裁決書（下稱裁決書），依道路交通管理處罰
    條例第53條第1 項及違反道路交通管理事件統一裁罰基準表
    之規定，裁處異議人罰鍰4,000 元，並依道路交通管理處罰
    條例第63條第1項第3款（裁決書漏載第3 款）之規定記違規
    點數3點等語。
三、本件異議人聲明異議意旨略以：本件舉發路口在異議人行駛
    之新竹縣竹北市○○路○段路段，前於99年初即整修至同年7
    月初始完工，期間該路段僅餘一車道，供單輛汽車及機車勉
    強通行，舉發當時復係一般人下班時段，異議人如不於紅燈
    時左轉，將會於該路口停等2至3次紅燈才有可能於綠燈左轉
    通行上夜班；又當場另有乙臺汽車與異議人一樣紅燈左轉，
    亦應受罰，卻未遭員警掣單舉發，難令人信服，請撤銷原處
    分等語。
四、經查：
(一)、異議人確有於99年6月20日晚上6時28分許，駕駛車牌號碼57
    67-YT號自小客車沿新竹縣竹北市○○路○段行駛，迨行經東
    興路1段與興隆路5段交岔路口時，於行車方向之紅綠燈已轉
    換為紅燈後猶進入路口並左轉繼續行駛等情，業據異議人於
    本院調查時坦承不諱（本院99年12月2 日訊問筆錄，見本院
    卷第20頁、第23頁），核與證人即掣單舉發之新竹縣政府警
    察局竹北分局高鐵派出所警員侯諺霖到庭具結證述情節大致
    相符（本院99年12月2 日訊問筆錄，見本院卷第21至22頁）
    ，復有證人侯諺霖提出之採證光碟乙片、翻拍照片乙張在卷
    可稽（採證光碟附於本院卷後證物存置袋內、翻拍照片見本
    院卷第24頁），此部分事實已堪認定。
(二)、按依道路交通標誌標線號誌設置規則第206條第5款第1 目之
    規定，行車管制號誌顯示為圓形紅燈時，其意義為車輛禁止
    通行，不得超越停止線或進入路口，故汽車駕駛人行駛至有
    燈光號誌管制之交岔路口，其行進、轉彎應遵守燈光號誌之
    指示，而燈光號誌顯示為圓形紅燈者，應完全停止並禁止為
    任何通行行為，亦即不得超越停止線或進入路口，從而駕駛
    人於紅燈之狀態下，超越停止線並進入路口，自屬道路交通
    法規所定義之「闖紅燈」行為之一種，其理甚明。次按交通
    部82年4 月22日交路字第9811號函釋「闖紅燈」認定標準，
    乃係為恐凡超越停止線即遽論處「闖紅燈」，則恐難為一般
    大眾所接受，亦非「道路交通管理處罰條例」當初立法精神
    ，故為促使駕駛人回歸於對道路交通標誌、標線、號誌之認
    知，同時兼顧執法技術層面與大眾接受程度，而將面對圓形
    紅燈時超越停止線或闖紅燈行為之認定敘述如後：車輛面
    對圓形紅燈時仍逕予穿越路口至銜接路段，含左轉、直行、
    迴轉及右轉（依箭頭綠燈允許行駛者除外）即視為闖紅燈之
    行為。有繪設路口範圍者：車輛無視於紅燈警示，有穿越
    路口之意圖，而車身已伸入路口範圍亦視同闖紅燈；若僅伸
    越停止線而未達路口範圍者，則視為不遵守標線指示（可以
    道路交通管理處罰條例第60條第2項第3款之規定處分之）。
    無繪設路口範圍者：以車輛無視於紅燈號誌，而有穿越路
    口之企圖，其車身並已伸越停止線並足以妨害其他方向人（
    若有行人穿越道）、車通行者亦以闖紅燈論處；若僅車身伸
    越停止線則以不遵守標線指示視之。目前交岔路口已繪設
    網狀黃線區者暫以該範圍視作路口，未繪設者請公路主管機
    關依內政部警政署65年2月16日警署交字第249號函之規定，
    視路況車況繪設路口範圍。另路口設有照相設施者並請有
    關單位依會議結論之認定標準配合調整以更能明確認定。再
    主管機關基於職權因執行特定法律之規定，得為必要之釋示
    ，以供本機關或下級機關所屬公務員行使職權時之依據，此
    即「解釋性行政規則」（司法院大法官釋字第548 號解釋參
    照），上開函釋為道路交通管理處罰條例第8 條所定之公路
    主管機關（交通部公路總局各區監理所監理站）之上級機關
    交通部所發布，其對該條例所為之釋示自有上開「解釋性行
    政規則」之效力，足堪為各級機關適用法律及民眾認知執法
    機關適用法律意見之參考。另道路交通管理處罰條例第53條
    關於行經有燈光號誌管制之交岔路口闖紅燈者之規定，於95
    年7月1日公布修正固將闖紅燈右轉情形另規定於該條第2 項
    ，然此乃立法機關對各類型闖紅燈行為所造成交通安全之危
    害性，依比例原則修法重定其行政罰之範圍，是該條文修正
    後，車輛面對圓形紅燈時，逕予穿越路口至銜接路段，不論
    闖紅燈左轉、直行或迴轉，仍均應依同條第1 項予以裁罰，
    惟僅就危害性較低之闖紅燈右轉者，應依同條第2 項規定從
    輕裁處而已。查本件異議人確有於上揭時地駕駛自小客車行
    經有燈光號誌管制之交岔路口闖紅燈左轉之情，已如前述，
    揆諸上開說明，此一情形在法律解釋上自等同於「闖紅燈」
    之違規行為，是異議人駕車確該當於道路交通管理處罰條例
    第53條第1項所規範「闖紅燈」之構成要件，應可認定。
(三)、異議人雖以新竹縣竹北市○○路○ 段因道路維修，僅餘單一
    車道可供通行，倘不於紅燈左轉，須停等2、3次紅燈始能於
    綠燈左轉行駛等語為辯，然按駕駛人駕駛車輛或行人在道路
    上，應遵守道路交通標誌、標線、號誌之指示、警告、禁制
    規定，並服從執行交通勤務之警察或依法令執行指揮交通及
    交通稽查任務人員之指揮。前項道路交通標誌、標線、號誌
    之指示、警告、禁制規定、樣式、標示方式、設置基準及設
    置地點等事項之規則，由交通部會同內政部定之，道路交通
    管理處罰條例第4 條定有明文，上開主管機關即依此法律之
    授權，於道路交通標誌標線號誌設置規則第1 條明定：「本
    規則依道路交通管理處罰條例第4條第2項規定訂定之」、同
    規則第4條第1項規定：「標誌、標線、號誌之設置、養護及
    號誌之運轉，由主管機關依其管轄辦理之」。是以道路交通
    主管機關本得於法令授權範圍內，基於權責對於各項行政措
    施包括道路設計、交通號誌、標誌、標線之設置與更動等事
    項，為具體裁量、規劃，俾達到道路使用效能、維持交通秩
    序及保障道路使用人往來便利與安全之行政目的，除行政措
    施明顯違法外，法院無從審查行政機關基於裁量權限設置交
    通號誌適當與否之問題，民眾如對行政機關之行政措施有所
    疑義，應依循行政救濟管道向相關權責機關反應，在此之前
    ，人民仍有依法遵守之義務，斷無任由人民對於相關交通設
    施之不滿，自行否認交通號誌之效力，並執為合理化個人違
    規事實之理由，否則將使行車秩序紊亂，危及道路交通秩序
    及用路人之權益。準此，本件新竹縣竹北市○○路○ 段路段
    於異議人行駛當時，縱確因道路修繕之故，僅餘單一車道供
    車輛通行，致行經該路段欲左轉或右轉興隆路5 段之用路人
    須耗費較多時間停等紅燈，而有異議人所指不便行車之處，
    異議人亦應向相關主管機關提出建議，促其通盤審酌改善，
    例如考量是否延長東興路1 段該路口端之綠燈顯示秒數供用
    路人車魚貫通行等，惟於相關主管機關依法修正前，該行車
    管制號誌紅綠燈仍具效力，而應為所有用路人所遵守，詎異
    議人不此之圖，於舉發時地紅燈亮起後未停在停止線前，更
    前行進入路口並左轉繼續行駛，所為已對垂直車流即新竹縣
    竹北市○○路○ 段之人車通行安全產生嚴重影響，肇生道路
    交通管理處罰條例處罰闖紅燈違規所欲避免之不安全風險，
    其主觀上有闖紅燈之意圖，客觀上亦顯有闖越紅燈之行為，
    自應受罰，是異議人徒憑個人意見，認為因上揭路段路況必
    須停等2、3次紅燈始能於綠燈左轉，而辯稱其在舉發時地闖
    紅燈左轉係不得已云云，要屬無據，不能認為可採。
(四)、至於異議人另認舉發時地亦有其他車輛闖紅燈左轉，員警僅
    就異議人之車輛攔停舉發，執法顯有不公，惟關於此節，已
    經證人侯諺霖明確否認，並證稱：「前面有一臺車子沒錯，
    但是應該沒有紅燈左轉，因為該車輛左轉時他的號誌是綠燈
    ，是可以左轉的」等語（本院99年12月2 日訊問筆錄，見本
    院卷第21頁），又按行政行為，非有正當理由，不得為差別
    待遇，行政程序法第6 條定有明文，此即行政法上之平等原
    則，基於事理本質，相同事件固應為相同之處理，不得任意
    為差別之待遇，然在法治國家，遵守法規為每一國民之責任
    ，自不得以他人違規行為尚未被取締，而執以為自己亦可以
    不遵守規定之適法理由，亦即人民不得主張「不法之平等」
    ，否則即曲解平等原則之真義，故行政機關若怠於行使權限
    ，致使人民因個案違法狀態未排除而獲得利益時，該利益並
    非法律所應保護之利益，因此其他人民不能要求行政機關比
    照該違法案例授予利益。是以，異議人指摘舉發當時現場亦
    有他人車輛闖紅燈左轉，原舉發單位、原處分機關未一併舉
    發、裁罰之情，縱然屬實，乃屬他人應否受行政罰之問題，
    仍與其自身是否違反道路交通管理處罰條例第53條第1 項規
    定之要件無涉，況法院處理違反道路交通管理處罰條例聲明
    異議案件，係個案審酌同條例第8 條主管機關對於異議人所
    為之處罰是否適法、妥當，至執勤員警取締舉發交通違規事
    件之標準，係屬行政裁量之範疇，本院尚無從置喙，亦不得
    因其他交通違規行為人未受舉發、裁罰，而認本件異議人車
    輛之違規行為不應受處罰，故異議人車輛於遭舉發前、後，
    無論是否有其他車輛亦違規闖紅燈左轉，均不足據為得免罰
    之論據，異議人以此為辯，殊無可採。
(五)、原處分機關認異議人違規事證明確，依道路交通管理處罰條
    例第53條第1 項及違反道路交通管理事件統一裁罰基準表之
    規定，裁處異議人罰鍰4,000元，並依同條例第63條第1項第
    3款（裁決書漏載第3款）之規定記違規點數3 點，固非無見
    。惟查，違反道路交通管理處罰條例行為之處罰，處罰機關
    於裁決前，應給予違規行為人陳述之機會；處罰機關對於行
    為人到案陳述不服舉發者，應使用違反道路交通管理事件裁
    決書裁決之，違反道路交通管理事件統一裁罰基準及處理細
    則第40條、第41條第4項分別定有明文。又依違反道路交通
    管理事件統一裁罰基準表之規定，就道路交通管理處罰條例
    所定各項違規事件之處罰，係依受處分人違規車種類別、違
    規情節、是否於期限內繳納或到案聽候裁決，或逾越應到案
    期限而繳納罰鍰或到案聽候裁決或逕行裁決之日數長短，分
    別定有高低不一之處罰金額，其中就違反道路交通管理處罰
    條例第53條第1 項之部分，於期限內到案聽候裁決者，小型
    車之最低罰鍰為2,700 元。查本件原舉發單位指定異議人之
    應到案日期為99年7月5日前，此有上開舉發通知單可憑（見
    本院卷第9 頁），且異議人已於99年7月5日到案向原處分機
    關提出陳述，並經函轉原舉發單位查證一節，亦有異議人陳
    述單、新竹縣政府警察局竹北分局99年7 月19日竹縣北警交
    字第0995005551號函影本各乙紙在卷可佐（見本院卷第10頁
    、第12頁），是以，本件異議人既已於舉發通知單所載應到
    案期限內到案陳述不服舉發，原處分機關如認為違規事實無
    誤，依上開道路交通管理事件統一裁罰基準及處理細則第41
    條第4項規定，應對異議人掣開裁決書，處以罰鍰2,700元（
    並記違規點數3 點），然原處分機關於異議人具狀陳述不服
    後，竟以無法規依據之書函方式另定應到案日期為該書函送
    達次日起15日內（見本院卷第11頁之交通部公路總局新竹區
    監理所99年7 月22日竹監自字第0993501391號函〈稿〉），
    且依其書函所記載「自本函送達次日起15日內，依違反道
    路交通管理事件統一裁罰基準表所列應到案日期內之罰鍰金
    額新臺幣2千7百元裁罰，請持本函至本所繳納或至郵局購買
    郵政匯票（抬頭：新竹區監理所）連同本函逕寄本所結案，
    逾期將依違反道路交通管理事件統一裁罰基準表之規定分級
    加重裁罰。不服本處分救濟方式：依道路交通管理處罰條
    例第87條第1 項規定，洽本所開立裁決書，並於收受裁決書
    之翌日起20日內，提出聲明異議」等語以觀，實無從明瞭所
    指係異議人應向原處分機關辦理繳納罰緩之意，抑或猶須對
    於違規處罰情事再陳述說明，自不能以此未具明確性之函文
    內容，另作為加重處罰之依據。是原處分機關嗣以異議人逾
    越應到案期限60日以上，逕予裁處異議人罰鍰4,000 元（並
    記違規點數3 點），顯與依法行政原則有違，此部分之裁決
    實有不當。
五、綜上，本件異議人確有於前述時地行經有燈光號誌管制之交
    岔路口闖紅燈之違規行為，異議人前開所辯固均不足採，惟
    原處分既有上開違誤，自應由本院撤銷原處分，並依道路交
    通管理處罰條例第53條第1 項、第63條第1項第3款及違反道
    路交通管理事件統一裁罰基準表之規定，自為裁處如主文第
    2項所示，以資適法。
六、據上論斷，應依道路交通事件處理辦法第19條前段、第20條
    ，裁定如主文。
中    華    民    國    100   年     3    月    2     日
                    交通法庭  法  官  林惠君
以上正本證明與原本無異。
如不服本裁定，應於裁定送達後5日內，向本院提出抗告狀。
中    華    民    國    100   年     3    月    2     日
                              書記官  蔣淑君